【裁判字號】    89,訴,268
【裁判日期】    890621
【裁判案由】    偽造有價證券等
【裁判全文】
臺灣臺北地方法院刑事判決                          八十九年度訴字第二六八號
    公  訴  人  臺灣臺北地方法院檢察署檢察官
    被      告  丙○○
右列被告因偽造有價證券等案件，經檢察官提起公訴（八十八年度偵字第二一二四一
號），本院判決如左：
    主  文
丙○○無罪。
    理  由
一、公訴意旨略以：丙○○因作生意週轉需要，於民國（以下同）八十四年八月間，
    在台北市○○○路○段三三巷三十號內，向乙○○借支票使用，其明知乙○○所
    交付其夫（現已離婚）甲○○所有之中國信託商業銀行城東分行為付款人，票號
    Ｂ00000000至Ｂ00000000號）已蓋妥印鑑章之空白支票十紙，
    係乙○○竊取而來之贓物，竟加以收受後，並於附表所列之時間、未徵得發票人
    甲○○之同意，偽造如附表所示之發票日期、金額。嗣於八十四年九月五日、同
    年十月十六日經提示遭退票，甲○○始查知上情，因認被告涉有刑法第二百零一
    條第一項、第二項偽造、行使有價證券及第三百四十九條第一項收受贓物之罪嫌
    云云。
二、按犯罪事實應依證據認定之，無證據不得推定其犯罪事實。又不能證明被告犯罪
    者，應諭知無罪之判決，刑事訴訟法第一百五十四條、第三百零一條第一項分別
    定有明文。又刑事訴訟上證明之資料，無論其為直接證據或間接證據，均須達於
    通常一般之人均不致於有所懷疑，而得確信其為真實之程度，始得據為有罪之認
    定，若其關於被告是否犯罪之證明未能達此程度，而有合理性懷疑之存在，致使
    無從形成有罪之確信，根據「罪證有疑，利於被告」之證據法則，即不得遽為不
    利被告之認定（最高法院七十六年度台上字第四九八六號判例意旨參照），其以
    情況證據（即間接證據）斷罪時，尤須基於該證據在直接關係上所可證明之他項
    情況事實，本乎推理作用足以確證被告有罪，方為合法，不得徒憑主觀上之推想
    ，將一般經驗上有利被告之其他合理情況逕予排除，此觀諸最高法院三十二年度
    上字第六七號判例意旨亦甚明確。
三、本件公訴人認被告涉有右揭犯行，無非係以上開事實有告訴人甲○○之指訴、證
    人乙○○之證述，且有存證信函、支票暨退票理由單影本、登報啟示、本院八十
    五年度訴字第一五九號判決書在卷可資佐證為其論據。
四、訊據被告丙○○堅決否認有偽造支票或收受贓物情事，辯稱：伊與乙○○有十多
    年交情，伊因生意週轉困難致支票遭拒絕往來，故向乙○○借票，乙○○在本人
    的支票下來之前，將已蓋好她先生甲○○的印鑑章支票十張借伊，授權伊填寫日
    期、金額，伊也有寫收據給乙○○等語。本院參諸公訴人所提上揭告訴人之指訴
    及卷附告訴人寄予被告之存證信函、支票暨退票理由單、登報啟示影本，該等證
    物僅足徵告訴人所有如附表所示號碼之支票十紙，經被告填載金額、日期等事項
    持以行使後，因退票而列為拒絕往來戶，經告訴人辦理掛失止付後，告訴人遂登
    報公告之事實，此亦為被告所不爭執。是本案審酌之重點，乃在被告究否知悉乙○○交付告訴人之系爭十張支票為贓物，及乙○○交付該十張支票時是否授權被
    告填寫其餘空白事項。經查：
（一）乙○○意圖為自己不法之所有，於八十四年八月三日上午，在台北市○○路一
      三二巷九號三樓自宅，趁其夫甲○○（當時尚未離婚）不在之際，竊取甲○○
      所有上揭空白支票十張，並基於概括犯意，連續盜用甲○○之印章，蓋用各該
      支票發票人欄之事實，業據乙○○於本院八十五年訴字第一五九號偽造有價證
      券等案件坦承不諱，乙○○並因竊盜罪經本院判處有期徒刑一年，緩刑四年確
      定（偽造有價證券部分不另為無罪之諭知），此經本院調閱上開卷宗查明屬實
      。觀諸上開全卷乙○○所為之供詞，其僅述及與本案被告素有有金錢往來，其
      將個人竊取並盜用前夫印章之支票，借予被告使用等情，均未論及被告就乙○○交付之空白支票乃竊取得來乙節有所知悉，此亦為該案確定判決所認定。況
      乙○○於同年月十日將系爭支票十張交付被告之際，其與告訴人尚有婚姻關係
      ，被告收受乙○○交付其夫之支票，衡情之常，亦不致認該支票係贓物之懷疑
      ，是被告辯稱乙○○將其夫之支票交付時，伊不知該十張支票為其竊取而來等
      語，堪予採信。
（二）被告於八十四年八月間向乙○○借用支票時，曾告知係因財務困難，支票列為
      拒絕往來戶，始向乙○○借用上開支票，告訴人乃先行將其前夫甲○○之已蓋
      妥印鑑於發票人欄之上開空白支票十張借予被告使用，被告隨即出具支票借據
      一紙交付乙○○，約隔一週後，乙○○再將其本身支票簿一本（內有二十五張
      支票，支票號碼自0000000至0000000號）及印鑑章借予被告使用等節，業據乙○○於本院八十八年易緝字第一一０號（起訴案號：八十四年偵字第二六一八
      七號）對被告提起詐欺告訴案件陳明在卷，並有借據及台北區中小企業銀行歷
      史明細檔案查詢單本各一份附於上開卷宗可考。由上足見，被告於向乙○○借
      票時已主動告知係因退票問題無法使用支票，將其財務惡化情形明白揭示乙○○，乙○○於知悉被告財務狀況後，仍將其夫支票交予被告，復於一週後續再
      將其本身支票簿及印鑑章借予被告使用，是乙○○對被告之信任程度可見一斑
      。又一般而論，倘將已蓋妥印鑑章於發票人欄之支票，或自行將發票人印鑑章
      連同空白支票借予他人使用，解釋上自以業已授權借用人填載支票金額、日期
      等其他事項為常態；反之，倘出借人不欲授權借用人填載支票金額、日期等空
      白事項，自應保留印鑑章或保留發票人欄之簽章以資監督。惟乙○○交付之系
      爭十張支票，其上既已蓋妥發票人之印鑑章，酌之其嗣後出借本身之支票亦將
      其本人印鑑章交付被告使用，當以授權被告填載支票其餘空白事項，始符於事
      理之常。另證人乙○○屢經本院合法傳喚及拘提均未到庭應訊，觀諸其前於偵
      訊時固證稱，當時有與被告說，填好的金額要給伊看，結果他避不見面等語（
      參見八十八年十一月十七日偵訊筆錄），惟被告借用乙○○個人之支票後，雖
      曾先後於八十四年八月十日起至同年九月十二日止存入現金一萬至十五萬元不
      等，使乙○○之支票存款帳戶八紙支票兌現，惟乃因週轉不靈而列為拒絕往來
      戶，故乙○○乃於八十四年十二月五日向被告提起詐欺告訴，有上開台北區中
      小企業銀行歷史明細檔案查詢單附於本院八十八年度易緝字第一一０號案卷可
      稽，職是，乙○○既與被告因退票事件而結怨，其所為之上揭不利被告之證詞
      難謂無偏頗之虞，況衡諸乙○○對於其將已蓋妥其夫印鑑章於發票人欄之支票
      借予被告使用，依前所述，乃以授權被告填載支票金額、日期等其他事項為常
      態，復未能提出有何授權限制之變態事證，甚而將其自身之發票人印鑑章連同
      空白支票續借予被告使用，當以被告所為之辯解為可採。至乙○○無權代理前
      夫即告訴人授權被告使用系爭十張空白支票之法律效力，乃屬民事上之糾紛，
      被告主觀上既認其乃經授權後始在系爭空白支票上填寫金額、日期等其他空白
      事項並持以行使，即無偽造或行使有價證券之犯罪故意甚明。
（三）綜上所述，被告犯罪既屬不能證明，揆諸首揭說明，依法應諭知無罪之判決，
      以示慎審。
據上論斷，應依刑事訴訟法第三百零一條第一項，判決如主文。
中    華    民    國      八十九      年      六      月      二十一    日
                                      臺灣臺北地方法院刑一庭
                  法  官  李  莉  苓
右正本證明與原本無異。
如不服本判決，應於判決送達後十日內，向本院提出上訴狀。
                                          書記官  林  慧  君
中    華    民    國      八十九      年      六      月      二十八    日
附表：
票       號    發票日期              金  額           提出交換之銀行
000000  0十四年十一月十日     十五萬元         尚未提示
000000  0十四年九月五日       十六萬元         華南銀行埔墘分行
000000  0十四年十月十六日   十六萬九千八百元   萬通銀行新莊分行
000000  0十四年九月五日       二十萬元         華南銀行埔墘分行
二六四五八七                                          尚未提示
二六四五八八                                          尚未提示
000000  0十四年十一月十六日   三十萬元         泛亞銀行新樹分行
000000  0十四年十月三十一日   三十萬一千元     三信合作社大同分社
000000  0十四年十一月三十日   二十萬元         合作金庫營業部
二六四五九二                                          尚未提示


司法院資訊處製作；財團法人民間司法改革基金會備份。
